臺灣高等法院刑事判決　　　　　　　　96年度上訴字第1142號
上　訴　人
即　被　告　甲○○
選任辯護人　高進發　律師
　　　　　　王瀅雅　律師
　　　　　　顏瑞成　律師
上列上訴人因妨害電腦使用案件，不服臺灣板橋地方法院95年度
易字第88號，中華民國95年12月28日第一審判決（起訴案號：臺
灣板橋地方法院檢察署94年度偵字第17156號）提起上訴，本院
判決如下：
    主  文
上訴駁回。
    事  實
一、甲○○自民國（下同）94年5月2日起，任職於詹孟龍所開設
    址設臺北縣板橋市○○路77號之「臺灣板橋地方法院所屬民
    間公證人詹孟龍事務所」，擔任公證專員之職，試用期間原
    至94年7月31日始屆滿，惟因甲○○工作期間表現欠佳，經
    協調處理後，雙方同意甲○○任職至94年6月15日，再行評
    估是否繼續聘僱；甲○○於任職之初，已與詹孟龍簽訂保密
    協定，其明知該事務所內所有與公證事務相關之檔案、文件
    、電磁紀錄等，均在保密之範圍內，不得任意取得或外流，
    詎甲○○竟基於無故得他人電腦內電磁紀錄之犯意，於即將
    離職之前一日即94年6月14日下午4時8分許，在上址事務所
    內，利用事務所分配使用之電腦，將儲存於該事務所區○○
    路內、僅限於該事務所內公務使用之檔案「四月公證案號表
    .xls 」、「如何辦理夫妻財產制契約登記.doc 」、「服務
    項目格式─空白.doc 」、「辦理委託公證所須攜帶的證件
    .doc 」等4項電磁紀錄，先以壓縮程式壓縮為檔案大小僅約
    32KB之「新資料夾3.rar」檔案後，再利用該事務所公證服
    務部帳號nsd@notaire.com.tw，透過電子郵件收發管理軟體
    Outl ook Express，將上開「新資料夾3.rar」壓縮檔寄至
    其個人使用之u8624one@yahoo.com.tw電子郵件信箱內，以
    此方式無故取得詹孟龍電腦內之前述4項電磁紀錄，足生損
    害於詹孟龍對於其事務所內檔案、文件、電磁紀錄管理之正
    確性及機密性。嗣詹孟龍於94年6月14日下班後之晚間時段
    ，會同該事務所之行政主管胡家欣共同檢查事務所內電腦及
    電子郵件收發情形，發現事務所之電腦內有前述4項電磁紀
    錄遭人寄至u8624one@yahoo.com.tw電子郵件信箱，因而察
    覺有異，乃於翌日即94年6月15日上午之上班時間，執以詢
    問甲○○，始得知上情。
二、案經詹孟龍訴由臺北縣政府警察局板橋分局報請臺灣板橋地
    方法院檢察署檢察官偵查起訴。
    理  由
壹、證據能力方面：
一、被告於94年6 月15日所書立之切結書部分：
  (一)被告甲○○於原審固辯稱：告訴人詹孟龍所提出伊於94年6
    月15日所書立之切結書1紙，並非伊本人所書立之切結書，
    伊當時書立之切結書，其內容係以手寫方式繕寫，並非以打
    字方式繕打，上開切結書上之簽名並非伊所親簽，應係告訴
    人所偽造，該切結書既屬偽造，自無證據能力云云。惟查，
    經本院將告訴人所提出之上開切結書原本1紙，連同被告本
    人所提供之被告親筆簽名文件數份，均送請內政部警政署刑
    事警察局鑑定其上被告之簽名字跡是否相符，經該局鑑定結
    果，認上開切結書上之被告簽名字跡，與前述被告所提供文
    件上之被告簽名字跡相符，此有該局95年8月25日刑鑑字第
    095009 5480號鑑定書1紙在卷可稽，顯見上開切結書上之被
    告簽名，確為被告本人所親簽無疑，該切結書自屬真正；被
    告辯稱：上開切結書上之簽名並非伊本人所簽，該切結書係
    告訴人所偽造云云，顯無足採甚明。
  (二)被告復於本院辯稱：上開切結書係伊當時在告訴人辦公室內
    ，受告訴人及胡家欣之脅迫，說不簽名就不能離開，伊不得
    已，始行簽名，該切結書既係伊遭脅迫而書立，自無證據能
    力云云。惟查，證人即告訴人詹孟龍於原審審理時，到庭結
    證略稱：伊與胡家欣於94年6月14日晚間發現事務所檔案遭
    人寄往私人電子郵件信箱後，第二天早上就請被告到辦公室
    詢問，一開始被告還辯稱是在做網路測試，伊有給被告機會
    ，讓被告選擇是要當場報警處理，還是要簽切結書給被告自
    新的機會，被告自己選擇簽切結書（按事後因被告反悔，向
    勞資爭議協調單位申請協調，追討其於切結書中原同意證人
    詹孟龍扣抵作為損害賠償之半個月薪資，證人詹孟龍始另行
    提出本件告訴），伊還要求被告將切結書內容逐字朗讀唸出
    ，並在切結書上簽名，當時根本沒有什麼爭執，更不可能脅
    迫被告等語（見原審95年12月19日審判筆錄第4至第6頁），
    證人胡家欣亦於原審審理時，到庭結證略稱：伊與證人詹孟
    龍前一天晚間發現事務所檔案遭人寄往私人電子郵件信箱，
    伊於隔天早上上班時，就要求被告自己打開電子郵件收發管
    理軟體Outlook Express，發現被告有正在寄出的檔案（未
    完成寄送），當時被告還辯稱是在測試網路，之後被告才承
    認u8 624one@yahoo.com.tw是被告的電子郵件信箱，伊與證
    人詹孟龍討論後，才決定讓被告簽切結書，當時並沒有發生
    任何爭執，也沒有脅迫被告等語（見原審同上審判筆錄第15
    至第16頁、第21至第22頁）；上開證人詹孟龍、胡家欣等人
    之證述情節，均互核相符，已難認被告於書立上開切結書當
    時，有何受脅迫之情事可言；況且，被告書立上開切結書之
    時間，係在95年6月15日上午之上班時間，事務所內其他員
    工都在，此為被告所自承（見偵查卷第35頁之訊問筆錄），
    而被告於當日本即將離職，倘證人詹孟龍確有任何不合理之
    要求，被告並無因懾於主僱關係而曲意依從之必要，被告豈
    有因「不簽切結書就不能離開」之言詞，即心生畏怖，違反
    其本意而書立該切結書之理？甚者，證人即該事務所員工劉
    勝雄於檢察官訊問時，亦結證略稱：被告書立上開切結書當
    時，伊並未聽到任何爭吵喧嘩的聲音，伊係事後才得知被告
    因類似洩密之行為而簽切結書，當時伊根本不知道被告簽切
    結書之情等語（見偵查卷第55頁之訊問筆錄）；依證人劉勝
    雄上開證述情節，被告書立上開切結書當時，並無任何爭吵
    、喧嘩之異狀，事務所內之其他員工甚至不知當時被告已書
    立該切結書；倘被告當場確有受脅迫不能離去之情，衡諸當
    時事務所內另有其他員工在場，且被告亦行將離職，已無何
    主僱關係顧忌，於此情形下，被告自非不得以大聲呼救、製
    造聲響之方式，引起事務所內其他員工之注意，以求脫困，
    又焉有竟隱忍不發，書立切結書後即默默自行離去之理？此
    外，被告對於其所辯受證人詹孟龍、胡家欣脅迫始書立上開
    切結書乙節，並未能提出任何事證以供本院調查，其空言以
    上詞置辯，自無可採。
二、被告簡歷表部分：
  (一)被告於原審辯稱：伊於應徵證人詹孟龍事務所工作時所提出
    之簡歷表1紙，原記載有伊「u8624one@ yahoo.com.tw」之
    電子郵件信箱，惟證人詹孟龍所提出之簡歷表上，竟無伊上
    開電子郵件信箱之記載，該簡歷表顯係證人詹孟龍以彩色影
    印方式所偽造，而刻意除去伊原已記載之上開電子郵件信箱
    ，伊係於家中以噴墨式印表機列印該簡歷表之格式，故紙張
    背面應有墨水滲透之痕跡，而證人詹孟龍之事務所內，係使
    用雷射碳粉印表機，故紙張背面不會有墨水滲透，足認上開
    證人詹孟龍所提出之簡歷表確屬偽造云云。惟查，觀諸證人
    詹孟龍所提出之上開被告簡歷表原本1紙，其正面由電腦列
    印之文字及格式框線部分，於該紙張背面之相對應處，均有
    明顯之墨水滲透、滲透墨色深淺不一等情形，核與噴墨印表
    機列印之特徵完全相符，且簡歷表正面之手寫文字部分，於
    紙張背面則無相同之情形，顯見該簡歷表係經由噴墨印表機
    列印格式後，再以手寫方式填載完成，並無被告所辯係由證
    人詹孟龍以雷射印表機、彩色影印等方式偽造之情；又上開
    簡歷表正面黏貼有被告本人之彩色照片，背面更有被告以藍
    色原子筆所書寫之（前）工作經驗、工作內容、職稱、離職
    原因等文字，參合前述全盤情狀，該簡歷表顯非偽造而作成
    ；再者，被告亦自承上開簡歷表背面之文字，確為其所書寫
    ，惟可能係以彩色影印方式偽造等情（見原審95年11月10日
    準備程序筆錄第1至第2頁），然查，倘證詹孟龍確係刻意欲
    將被告於應徵時所提出之簡歷表正面關於被告「u8624one@y
    ahoo.com.tw」電子郵件信箱之記載抹消，而偽造被告之簡
    歷表1紙，衡情證人詹孟龍僅須偽造該簡歷表之正面部分，
    即足達其目目的，實無必要連同原簡歷表背面被告所書寫、
    與簡歷表正面內容並無關聯之文字部分，亦一併予以偽造，
    徒增其偽造行為遭人識破之風險。從而，證人詹孟龍所提出
    之上開被告簡歷表1紙，顯屬真正無疑。
  (二)被告另於本院辯稱，因檢察官未扣押簡歷表原本，故告訴人
    業將簡歷表變造云云，然並無任何確據以實其說，是被告辯
    稱該簡歷表係遭偽造或變造云云，洵無可採，併此敘明。
貳、實體方面：
一、訊據上訴人即被告固坦承其自94年5月2日起，任職於證人詹
    孟龍之民間公證人事務所擔任公證專員，任職之初已簽立保
    密協定，該事務所內所有與公證事務相關之檔案、文件、電
    磁紀錄等，均在保密之範圍內，不得任意取得或外流，嗣其
    任職之期間經協調後，同意暫先任職至94年6月15日，再由
    證人詹孟龍評估是否繼續聘僱，而前述「u8624one@yahoo.
    com.tw」電子郵件信箱，亦確為其個人所申請使用等事實，
    惟矢口否認有何無故取得他人電磁紀錄犯行，辯稱：伊並未
    將前述「四月公證案號表.xls 」、「如何辦理夫妻財產制
    契約登記.doc 」、「服務項目格式─空白.doc 」、「辦理
    委託公證所須攜帶的證件. doc」等4項電磁紀錄之壓縮檔案
    ，寄至伊所使用之「u8624one@yahoo.com.tw」電子郵件信
    箱內，事務所內之電腦任何員工均可使用，且伊於應徵時所
    提出之簡歷表，及伊於104人力銀行網站上所刊登之求職信
    履歷表內，均有記載伊上開電子郵件信箱，事務所的人都知
    道，伊可能係遭證人詹孟龍、胡家欣等人所陷害，證人詹孟
    龍所提出之簡歷表、切結書、電子郵件寄件備份信件清單暨
    信件內容等文書，均係證人詹孟龍事後所偽造、變造，上開
    切結書更係被告遭受脅迫始行書立，且前述「四月公證案號
    表.xls 」等4項電磁紀錄檔案，其中大多數之檔案在其他公
    開網站上均可直接尋得，亦無關於證人詹孟龍業務上之當事
    人機密，對於伊而言，前述檔案並無任何用處，伊實無取得
    上開檔案之動機及目的，且縱認伊確有取得上開檔案，然此
    亦未造成證人詹孟龍受有任何之損害，自不該當於刑法第35
    9條所規定無故取得他人電磁紀錄罪之構成要件云云。經查
    ：
  (一)上揭事實，業據證人詹孟龍於原審審理時到庭結證明確（見
    原審95年12月19日審判筆錄第4至第14頁），核與證人胡家
    欣於偵查中及原審審理時證述之情節（見偵查卷第8至第9頁
    之調查筆錄、第33至第34頁之訊問筆錄、第55頁、第56頁之
    訊問筆錄，原審95年12月19日審判筆錄第15至第23頁）、證
    人即被告同事乙○○於偵查中證述之情節（見偵查卷第35
    至第36頁之訊問筆錄）、證人即被告之同事劉勝雄於偵查中
    證述之情節（見偵查卷第54至第55頁）均互核相符，並有證
    人詹孟龍所提出之被告簡歷表、員工資料表、勞工保險卡、
    試聘契約書、保密協定、切結書等原本各1件、電子郵件寄
    件備份信件清單暨信件內容全螢幕列印資料（含燒錄光碟片
    ；見偵查卷第62至第73頁）、前述「四月公證案號表.xls
    」、「如何辦理夫妻財產制契約登記.doc 」、「服務項目
    格式─空白.doc 」、「辦理委託公證所須攜帶的證件.doc
    」等4項電磁紀錄檔案內容列印資料（見偵查卷第74至第95
    頁）各1份在卷可稽。觀諸上開電子郵件寄件備份信件清單
    暨信件內容全螢幕列印資料所示，證人詹孟龍之事務所電腦
    系統，於94年6月14日下午4時8分許，確有1封無主旨之電子
    郵件，透過電子郵件收發管理軟體Outlook Express，自該
    事務所公證服務部nsd@notaire.com.tw帳號寄至被告前開「
    u8624one@yahoo.com.tw」電子郵件信箱內，並已完成寄送
    ，而上開無主旨之電子郵件經開啟後，係附加一檔案名稱為
    「新資料夾3.rar」之壓縮檔案，再將上開「新資料夾3.
    rar」壓縮檔案解壓縮後，其內容即為前述「四月公證案號
    表.xls 」、「如何辦理夫妻財產制契約登記.doc 」、「服
    務項目格式─空白.doc 」、「辦理委託公證所須攜帶的證
    件.doc 」等4項電磁紀錄檔案，足見前述4項電磁紀錄檔案
    ，確已經由前揭方式寄送至被告個人申請使用之電子郵件信
    箱內無疑。又上開電磁紀錄既經寄送至被告個人使用之電子
    郵件信箱內，被告可於任何時間、地點上網開啟並下載該等
    電磁紀錄，即被告已居於得任意支配上開電磁紀錄之地位，
    無論被告事後是否確上網下載上開電磁紀錄，均無礙其已取
    得該等電磁紀錄之認定。
  (二)被告雖辯稱：伊並未將前述「四月公證案號表.xls 」等4項
    電磁紀錄檔案之壓縮檔案，寄至伊所使用之「u8624one@yah
    oo.com.tw」電子信箱內，事務所內之電腦任何員工均可使
    用，且伊於應徵時所提出之簡歷表，及伊於104人力銀行網
    站上所刊登之求職信履歷表內，均有記載伊上開電子郵件信
    箱，事務所的人都知道，伊可能係遭證人詹孟龍、胡家欣等
    人所陷害云云。經查，被告於應徵證人詹孟龍之事務所工作
    時所提出之簡歷表，其上「電子郵件」欄之部分為空白，並
    未填載任何資料，此觀諸上開證人詹孟龍所提出之被告簡歷
    表1紙自明，且上開簡歷表並非如被告所辯係遭人偽造乙節
    ，亦詳前述，足見被告辯稱其於應徵之簡歷表上，有記載前
    開電子郵件信箱云云，顯與事實不符；復觀諸證人詹孟龍所
    提出被告到職後所自行填寫、被告亦不爭執其真正之被告職
    員資料表1件，其上「電子郵件」欄位內亦為空白，未據填
    載任何資料，顯見被告始終未曾於任何書面資料上，提供其
    前開電子郵件信箱予證人詹孟龍。又被告於104人力銀行網
    站上刊登之求職信件，其履歷表內所填載之個人電子郵件信
    箱，係「mam.m640102@msa.hinet.net」之電子郵件信箱，
    並非前開「u8624one@yahoo.com.tw」電子郵件信箱，此亦
    有證人詹孟龍所提出之104人力銀行94年4月11日電子郵件列
    印資料2紙在卷可按（見偵查卷第121至第122頁），顯見被
    告辯稱其於104人力銀行網站上刊登之求職信履歷表內，已
    記載前開「u8624one@yahoo.com.tw」電子郵件信箱云云，
    亦屬子虛之詞；甚者，被告於檢察官94年10月24日第一次開
    庭訊問後，旋於翌日即94年10月25日，上網將其原先於104
    人力銀行網站所刊登求職信件履歷表內之電子郵件信箱，修
    改為前開「u8624one@yahoo.com.tw」，並於94年11月15日
    檢察官再次開庭訊問時，執以辯稱其於104人力銀行所留之
    電子郵件信箱即為該信箱云云，經檢察官當庭命被告操作電
    腦上網，開啟被告於104人力銀行網站所留存履歷資料，發
    現被告有於94年10月25日修改資料之紀錄，再經檢察官於94
    年12月15日訊問時，當庭提示被告前揭104人力銀行94年4
    月11日電子郵件質諸被告，被告始坦承確上網將履歷表內之
    電子郵件信箱自「mam.m640102@msa.hinet.net」修改為「
    u8624one@yahoo.com.tw」之情，此有被告前述94年11月15
    日、同年12月15日訊問筆錄（見偵查卷第56頁、第119頁）
    、104人力銀行網站被告履歷及編修列印資料5紙等在卷可稽
    （見偵查卷第96至第100頁），被告企圖以上開方式製造對
    己有利之事證，藉以矇騙檢察官，其投機舞弊之心態，昭然
    若揭；又被告雖辯稱其上網修改電子郵件信箱，係為便於繼
    續找工作云云，惟查，被告於上網修改其上開履歷內容之電
    子郵件信箱後，仍關閉其履歷資料，未開放予求才廠商搜尋
    其履歷，此有一零四資訊科技股份有限公司（即104人力銀
    行）94年11月28日104（94）法字第0111 0128-1號函文1紙
    在卷可憑（見偵查卷第111頁），且被告前開「u8624one
    @yahoo.com.tw」電子郵件信箱，早於95年4月間之前，已因
    逾4個月未經登入而遭系統停權，此亦有雅虎國際資訊股份
    有限公司95年4月26日雅虎（95）字第0337號函文1紙、96年
    6月6日雅虎（96）字第00516號函1紙在卷可按，顯見被告上
    網修改履歷表電子郵件信箱之目的，絕非在於以該電子郵件
    信箱繼續找工作求職，否則，被告焉有不開放其履歷供求才
    廠商搜尋，更長期未登入使用其前開電子郵件信箱之理？是
    被告此部分所辯，無非以謊圓謊之詞，委無足採。再者，證
    人詹孟龍、胡家欣等2人於原審審理時，均結證稱：本件事
    發之前，渠等根本不知道被告有前開「u8624one@yahoo.
    com.tw」電子郵件信箱等語（見原審95年12月19日審判筆錄
    第7頁、第14頁、第16頁、第20頁），且被告於偵查中，亦
    自承：伊未曾使用過前開「u8624one@yahoo.com.tw」之電
    子郵件信箱與事務所同事通信等語（見偵查卷第36頁之訊問
    筆錄）；參合上情，被告於本件事發之前，既未曾於其簡歷
    表、職員資料表、104人力銀行網站求職信履歷表內，記載
    其所使用之前開「u8624o ne@yahoo.com.tw」電子郵件信箱
    ，復未曾使用該電子郵件信箱與證人詹孟龍之事務所人員通
    信，包含證人詹孟龍、胡家欣等在內之其他事務所內人員，
    自無從知悉被告之前開電子郵件信箱，於此情形下，證人詹
    孟龍、胡家欣（或其他事務所內人員）又如何能以將檔案寄
    至被告前開電子郵件信箱之方式，蓄意陷害被告？又倘若確
    有事務所之人欲刻意陷害被告，其所能採取更簡便易行之手
    段，尚有多端（例如直接將存有事務所檔案之磁碟片或光碟
    片置入被告皮包內等），又焉有必要大費周章，將事務所檔
    案先行壓縮，再以電子郵件方式寄至被告之電子郵件信箱？
    又焉會選擇仍屬上班時段、被告亦在事務所內之下午時分，
    以上開方式寄送電子郵件，徒增遭被告察覺之風險？又倘被
    告於當日下午4時8分之後，自行上網收取電子信箱內之郵件
    ，發現有事務所檔案因不明原因寄至其前開電子郵件信箱內
    ，因而先行向證人詹孟龍主動報告此事，該欲陷害被告之計
    劃，豈非徒勞無功？反之，被告於離職前夕，將該事務所內
    之部分檔案先行壓縮後，寄至其電子郵件信箱內，以減省檔
    案傳送時間，並避免因使用磁碟片、光碟片等有形載體而遭
    察覺之風險，此實與本件之客觀情狀相符，亦與證人胡家欣
    上開證稱：94年6月15日上午上班時，伊要求被告自己打開
    電子郵件收發管理軟體Outlook Express，發現被告還有正
    在寄出的檔案（未完成寄送）等語相符。從而，被告辯稱其
    應係遭他人所陷害云云，非但與事證不符，亦與常情相違，
    洵無足採。
  (三)被告復辯稱：證人詹孟龍所提出之前述電子郵件寄件備份信
    件清單暨信件內容1份，係經變造之列印資料，且上開電子
    郵件寄件備份清單所示之94年6月14日下午4時8分寄至伊前
    開「u8624one@yahoo.com.tw」電子郵件信箱之郵件寄件紀
    錄，其時間順序與其他寄件紀錄相矛盾，顯係以輸入之方式
    所變造云云。惟查，觀諸上開電子郵件寄件備份信件清單暨
    信件內容之列印資料，係經由電腦以全螢幕複製之方式所擷
    取列印，並於每執行一項指令後，隨即複製該指令執行後之
    視窗畫面，而連續列印全程開啟檔案之畫面，難認有何經偽
    造之情事；況且，被告於原審審理時，亦自承：當天（94年
    6 月15日）早上證人胡家欣有當著伊的面開啟電子郵件收發
    軟體，讓伊看郵件寄出之情形等語（見原審95年12月19日審
    判筆錄第30頁），倘上開電子郵件寄件備份信件清單暨信件
    內容之列印資料，係事後經證人詹孟龍、胡家欣等人所變造
    之資料，證人胡家欣於當天又何須且何能開啟電子郵件收發
    軟體，讓被告自行確認郵件寄出之情形？從而，被告空言辯
    稱該等電子郵件寄件備份信件清單暨信件內容之列印資料，
    均係經變造之資料云云，顯屬無稽。至被告辯稱上開電子郵
    件寄件備份清單所示之94年6月14日下午4時8分寄至其前開
    「u8624one@yahoo.com.tw」電子郵件信箱之郵件寄件紀錄
    ，其時間順序與其他寄件紀錄相矛盾云云，然觀諸上開電子
    郵件備份清單，其所顯示寄件紀錄之排列方式，係以由下而
    上、時間由遠而近之方式排序，亦即由視窗最下方94年5月
    19 日上午11時3分之寄件紀錄，依時序向上排列至視窗最上
    方94年6月14日下午4時8分之最後一次寄件紀錄（94年6月14
    日下午4時8分寄件紀錄下方即前一次寄件紀錄之時間，電腦
    顯示為94年6月14日「下午12：07」，亦即當日中午12時7分
    ），並無任何時間順序相矛盾之情；被告指稱該寄件紀錄時
    間順序相矛盾云云，應係以該清單視窗最上方即最後一次寄
    件紀錄時間為94年6月14日「下午4：08」，而該紀錄下方即
    前一次寄件紀錄之時間卻為同日「下午12：07」，時間先後
    倒錯云云，惟前述94年6月14日「下午12：07」之寄件紀錄
    ，其寄件時間實為同日「中午12：07」，僅因電腦時間無法
    顯示「中午」，而以12時過後即顯示「下午」所致，然此並
    不致造成混淆，蓋以倘該寄件紀錄之時間確為94年6月14日
    「夜間」12時7分，則該電腦時間將會顯示為94年6月15日「
    上午00：07」；從而，被告此部分所辯，顯有誤會，併予敘
    明。
  (四)被告再辯稱：證人詹孟龍所提出之伊於94年6月15日所書立
    切結書1紙，係證人詹孟龍所偽造，並非伊當時所書立之切
    結書，且伊當時書立切結書，係因受脅迫而為，上開切結書
    下方電腦視窗列印畫面所顯示之檔案內容，與伊本件經起訴
    無故取得之電磁紀錄不符，且該視窗列印畫面未顯示寄件人
    、左右不符、時間也不對，顯見該切結書內容不實，而證人
    詹孟龍證稱該切結書係94年6月14日晚間發現事務所檔案遭
    人寄往私人電子郵件信箱後，即先行繕打，證人胡家欣卻證
    稱該切結書係94年6月15日當天上午才製作，渠2人之證述情
    節顯有不符云云。惟查，證人詹孟龍所提出之被告94年6 月
    15日切結書1紙，並非他人所偽造，亦非被告遭脅迫而書立
    ，此均詳前述；而證人胡家欣於原審審理時，亦結證略稱：
    上開切結書下方所附電腦視窗列印畫面，其內容係被告於94
    年6月15日上午被發現時，正在傳送而尚未傳送完成之檔案
    內容（收件信箱亦為被告前開「u8624one@yahoo.com.tw」
    電子郵件信箱；按被告此部分之行為，因尚未取得該等電磁
    紀錄，而刑法第359條復無處罰未遂犯之規定，故未經檢察
    官提起公訴），被告幾乎是要把事務所內的所有檔案都壓縮
    後帶走，伊當時製作切結書時，就直接擷取當天被告未傳送
    完成檔案的畫面，被告本件經起訴無故取得之電磁紀錄，伊
    是事後才逐一複製列印提呈給檢察官等語（見原審95年12月
    19日審判筆錄第22至第23頁）；參諸當時證人詹孟龍、胡家
    欣當時原僅要求被告書立切決書，施以扣抵半個月薪水之薄
    懲，並無必追究被告刑事責任之意，是於製作切結書之際，
    自無須將被告已取得、未取得之全部檔案內容均予列印之必
    要，證人胡家欣前開證述內容，實與情理相符，堪值採信；
    從而，上開切結書下方所附電腦視窗列印畫面，固非被告
    本件經起訴無故取得之前述電磁紀錄，而係被告欲寄送之其
    他因檔案過巨而未能完成寄送之檔案，亦無礙於被告於當時
    確承認有無故取得證人詹孟龍事務所之檔案，並自願書立切
    結書之事實認定。又上開切結書所附電腦視窗列印資料，既
    非本件被告經起訴無故取得之電磁紀錄，與本案無直接之關
    聯性，是不論該列印資料有是否確有被告所指未顯示寄件人
    、左右內容及時間不符等情，均與本件被告犯罪事實之成立
    與否無涉，附予敘明。再者，證人詹孟龍、胡家欣等2 人於
    原審審理時，對於上開切結書究係於94年6月14日晚間即已
    製作，亦或翌日上午始行製作，其證述內容固有不同，惟渠
    2 人關於發現事務所檔案遭人寄往私人電子郵件信箱、被告
    經質問後承認確有不法行為、及被告自願選擇書立切結書等
    情節，其證述內容均互核相符，且衡諸本件於事發後，距證
    人至原審作證之時間，已相隔1年6月之久，證人對於本件細
    節部分之記憶，難免因時間之經過而趨於模糊，自不得僅因
    證人詹孟龍、胡家欣等2人之證述內容有前述細節部分不符
    之處，即認該切結書有何不實之可言，其理至明。被告此部
    分所辯，亦無可採。
  (五)被告另辯稱：前述「四月公證案號表.xls 」 等4 項電磁紀
    錄檔案，其中大多數之檔案在其他公開網站上均可直接尋得
    ，亦無關於證人詹孟龍業務上之當事人機密，對於伊而言，
    前述檔案並無任何用處，伊實無取得上開檔案之動機及目的
    ，且縱認伊確有取得上開檔案，然此亦未造成證人詹孟龍受
    有任何之損害，自不該當於刑法第359 條所規定無故取得他
    人電磁紀錄罪之構成要件云云。惟查，無論前述「四月公證
    案號表.xls 」 等電子紀錄，是否確均可於其他公開網站上
    尋得，或是否確均與證人詹孟龍業務上之當事人機密無關，
    上開電磁紀錄既均存在於證人詹孟龍之事務所內部電腦系統
    內，並僅供事務所內部使用，自均屬證人詹孟龍之電磁紀錄
    無疑，無論被告係基於何等動機及目的而取得上開電磁紀錄
    ，或上開電磁紀錄對於被告究具有何等之用途，均無影響於
    被告無故取得他人電磁紀錄行為之成立，而被告於任職於證
    人詹孟龍事務所之初所簽訂之保密協定，亦特將「聘用方之
    業務處理內容、資料檔案」均列入保密之範圍內，顯見證人
    詹孟龍對於其事務所內部之所有檔案資料，均有嚴格之保密
    管理機制，被告無故取得上開電磁紀錄，顯然足生損害於證
    人詹孟龍對於其事務所內檔案、文件、電磁紀錄管理之正確
    性及機密性。被告上開所辯，無非卸責之詞，不足採信。
  (六)另被告再辯稱：電腦視窗所顯示之附件「新資料夾1」之時
    間為2005年6月15日早上10：13，然上開之附件「新資料夾3
    」所示之時間為2005年6月14日下午4：08分，違反電腦軟體
    程式建立「新資料夾」順序應為「新資料夾1」、「新資料
    夾2」、「新資料夾3」之次序，是上開「新資料夾3」之電
    腦視窗，係告訴人所偽造甚明云云。然查，「新資料夾」若
    係在依序建立，且未刪除任何「新資料夾」之情況下，其順
    序自然係按1、2、3之次序排列，惟如刪除其中一「新資料
    夾」，則之後所新增之「新資料夾」數字，即為該刪除「新
    資料夾」之數字，是「新資料夾」之數字順序自會前後顛倒
    ，例如，電腦中如有依序建立之「新資料夾1」、「新資料
    夾2」、「新資料夾3」，倘將「新資料夾1」刪除，嗣再建
    立一「新資料夾」，此時電腦視窗所顯示者為「新資料夾1
    」，而非「新資料夾4」，亦即「新資料夾1」所建立之時間
    ，係在「新資料夾2」、「新資料夾3」之後。是以，本案所
    示之「新資料夾3」時間在「新資料夾1」之前，並未違反電
    腦軟體程式建立「新資料夾」之順序。被告執此辯稱，告訴
    人偽造「新資料夾3」云云，與事實不符，附此敘明。
  (七)綜上所述，被告前開所辯，均無足採；本件事證明確，被告
    犯行堪以認定。
二、按被告行為後，94年2月2日修正公布之刑法部分修正條文，
    業於95年7月1日施行。修正後刑法第2條第1項規定：「行為
    後法律有變更者，適用行為時之法律。但行為後之法律有利
    於行為人者，適用最有利於行為人之法律」，上揭條文係規
    範行為後法律變更所生新舊法律比較適用之準據法，於刑法
    修正施行後，應適用上揭條文之規定，為「從舊從輕」之比
    較。又法律變更之比較適用，比較時應就罪刑有關之共犯、
    未遂犯、想像競合犯、牽連犯、連續犯、結合犯，以及累犯
    加重、自首減輕暨其他法定加減（如身分加減）與加減例等
    一切情形，綜其全部罪刑之結果而為比較；且就比較之結果
    ，須為整體之適用，不能割裂分別適用各該有利於行為人之
    法律，此即法律變更之比較適用所應遵守之「罪刑綜合比較
    原則」及「擇用整體性原則」（最高法院24年上字第4634號
    判例、27年上字第2615號判例、95年第8次刑事庭會議決議
    意旨參照）。茲就與本案相關之刑法修正前、後條文之比較
    ，分述如下：
  (一)罰金刑部分：修正前刑法第33條第5款原規定：「罰金：（
    銀元）1 元以上」，且刑法分則編各罪所定罰金刑之貨幣單
    位，原亦均為銀元，本件被告所犯刑法第359 條之無故取得
    他人電磁紀錄罪（詳後述），其法定之罰金刑為「（銀元）
    20萬元以下」，依現行法規所定貨幣單位折算新臺幣條例第
    2 條規定折算為新臺幣後，上開罰金刑之數額為「新臺幣3
    元以上、60萬元以下」；而修正後刑法第33條第5 款則規定
    ：「罰金：新臺幣1,000 元以上，以百元計算之」，且與該
    刑法修正條文同於95年7 月1 日起施行之增訂刑法施行法第
    1 條之1 復規定：「中華民國94年1 月7 日刑法修正施行後
    ，刑法分則編所定罰金之貨幣單位為新臺幣（第1 項）。94
    年1 月7 日刑法修正時，刑法分則編未修正之條文定有罰金
    者，自94年1 月7 日刑法修正施行後，就其所定數額提高為
    30倍。但72年6 月26日至94年1 月7 日新增或修正之條文，
    就其所定數額提高為3 倍（第2 項）」，依上開修正後之規
    定，刑法第359 條所定之罰金刑，其數額為「新臺幣1,000
    元以上、60萬元以下」，即其罰金刑之最低數額較諸修正前
    為提高；比較新舊法之結果，修正後之規定，並未較有利於
    被告。
  (二)易科罰金之折算標準部分：修正前刑法第41條第1項前段原
    規定：「犯最重本刑為5 年以下有期徒刑以下之刑之罪，而
    受6 個月以下有期徒刑或拘役之宣告，因身體、教育、職業
    、家庭之關係或其他正當事由，執行顯有困難者，得以1 元
    以上3 元以下折算1 日，易科罰金」，而依當時有效之罰金
    罰鍰提高標準條例第2 條（已於95年7 月1 日刪除生效）前
    段規定，就上開數額提高為100 倍折算1 日，亦即修正前刑
    法第41條第1 項前段所規定之易科罰金折算標準，係以銀元
    100 元至300 元折算1 日，依現行法規所定貨幣單位折算新
    臺幣條例第2 條規定折算為新臺幣後，係以新臺幣300 元至
    900 元折算1 日；另修正後之刑法第41條第1 項前段則規定
    ：「犯最重本刑為5 年以下有期徒刑以下之刑之罪，而受6
    個月以下有期徒刑或拘役之宣告者，得以新臺幣1,000 元、
    2,000 或3,000 元折算1 日，易科罰金」，亦即修正後刑法
    第41條第1 項前段所規定之易科罰金折算標準，係以新臺幣
    1,000 元、2,000 元或3,000 元折算1 日；比較新舊法之結
    果，修正後之規定，並未較有利於被告。
  (三)綜上修正前、後刑法規定比較之結果，修正後之刑法規定並
    未較有利於被告，揆諸前揭說明，本件自應適用被告行為時
    即修正前之刑法規定。
三、核被告所為，係犯刑法第359 條之無故取得他人電磁紀錄罪
    。原審以被告罪證明確，依刑法第359條之規定，並審酌被
    告為大學法律系畢業，對於法律之相關規定自屬熟稔，對己
    亦應有較高之道德自律標準，竟不知潔身自愛，其已因工作
    表現不佳而經告訴人縮短試用期間、待評估是否繼續聘僱，
    被告非但不思檢討工作態度，猶於離職前夕，無故取得告訴
    人之相關電磁紀錄，其心態誠屬可議，雖其實際取得（不含
    原欲取得而未能取得者）之電磁紀錄價值非高，然其於犯後
    仍無悔意，非但任意爭執現存之事證，甚且欲製造有利於己
    之事證以求矇騙，行徑惡劣，復拒絕與告訴人和解，毫無對
    自己不法行為負責之誠意，犯後態度顯然不佳等一切情狀，
    處有期徒刑4月，並依修正前刑法第41條第1項前段、修正前
    罰金罰鍰提高標準條例第2條規定，諭知易科罰金之折算標
    準。經核原判決認事用法，並無不合，量刑亦屬妥適，被告
    上訴猶執前詞否認犯行，指摘原判決不當，請求撤銷改判云
    云，為無理由，應予駁回。
據上論斷，應依刑事訴訟法第368條，判決如主文。
本案經檢察官張啟彬到庭執行職務。
中　　華　　民　　國　　96　　年　　7 　　月　　12　　日
　　　　　　　　　刑事第十六庭  審判長法　官  葉騰瑞
　　　　　　　　　　　　　　　　　    法　官  莊明彰
　　　　　　　 　 　　　　　　　　　　法　官  吳鴻章
以上正本證明與原本無異。
如不服本判決，應於收受送達後十日內向本院提出上訴書狀，其
未敘述上訴之理由者並得於提起上訴後十日內向本院補提理由書
（均須按他造當事人之人數附繕本）。
                                      書記官　魏淑娟
中　　華　　民　　國　　96　　年　　7　　月　　13　　日
附錄：本案論罪科刑法條全文
刑法第359條
無故取得、刪除或變更他人電腦或其相關設備之電磁紀錄，致生
損害於公眾或他人者，處5年以下有期徒刑、拘役或科或併科20
萬元以下罰金。
